臺灣板橋地方法院民事裁定　九十二年度全聲字第四九六號
　　聲　請　人　遠東世紀廣場第一期管理委員會
　　即　債務人
　　法定代理人　蔣玲娜
　　代　理　人　蘇清文律師
　　相　對　人　遠東建設事業股份有限公司
　　即　債權人
　　法定代理人　甲○○
右當事人間假處分事件，債務人聲請撤銷假處分，本院裁定如左：
    主      文
聲請駁回。
聲請程序費用由聲請人負擔。
    理      由
一、本件聲請意旨略以：緣相對人前以聲請人顯有越權之虞而聲請本院九十二年度裁
    全字第六八○六號民事裁定，禁止聲請人妨礙「遠東世紀廣場第一、二期」地下
    所有樓層之車道連通通行，惟因主管機關認定該地下層防火牆之拆除係屬違法行
    為，而相對人請求拆除該防火牆之事由，僅係用作地下樓層車道通道，但「遠東
    世紀廣場第一、二期」地下樓層，原本即有規劃各自獨立之車道，不因該防火牆
    未拆除而無法通行，故相對人之請求，顯無重大急迫之情形，且依民事訴訟法第
    五百三十八條第二項規定「前項裁定，以其本案訴訟能確定該爭執之法律關係者
    為限」，而法院判決主文必須合法、可能、確定，相對人即債權人請求之內容既
    違反建築法第七十七條第一項，顯不能以本案判決確定債權之請求，自不能聲請
    定暫時狀態之假處分，又為保障遠東世紀廣場數萬名住戶及工作人員生命財產安
    全之前提下，特依民事訴訟法第五百三十六條第二項之規定，請准聲請人提供擔
    保後撤銷前開假處分裁定，並提出臺北縣政府北府工使字第○九二○六八八八三
    九一號函、本院九十二年度裁全字第六八○六號民事裁定、民事抗告狀等影本各
    一件為證。
二、按非有特別情事，法院不得許債務人供擔保而撤銷假處分，修正前民事訴訟法第
    五百三十六條固定有明文。而此所謂「特別情事」，依歷來最高法院判例意旨係
    指債權人因撤銷假處分所受損害，可得以金錢彌補，且不致因撤銷而喪失假處分
    之功效者而言。如假處分所保全之給付代以金錢，並不能達其債權之終目的，仍
    不得許債務人供擔保而為撤銷假處分之裁定（最高法院四十六年度台抗字第八十
    六號判例意旨參照）。惟依九十二年九月一日施行之修正後民事訴訟法第五百三
    十六條第一、二項規定「假處分所保全之請求，得以金錢之給付達其目的，或債
    務人將因假處分而受難以補償之重大損害，或有其他特別情事者，法院始得於假
    處分裁定內，記載債務人供所定金額之擔保後免為或撤銷假處分。假處分裁定未
    依前項規定為記載者，債務人亦得聲請法院許其供擔保後撤銷假處分。」，亦即
    依修正後之該條規定，除符合「特別情事」之情形外，債務人亦得以因假處分而
    受難以補償之損害為獨立事由，據以向法院聲請許其供擔保後撤銷假處分。次按
    ，假處分所為保全之給付，如代以金錢，債權人仍得達其債權之終局目的者，固
    可認有民事訴訟法第五百三十六條所謂之特別情事，許債務人供擔保而撤銷假處
    分。惟假處分之程序，利在速結，法院對於債權人之假處分聲請，僅依債權人對
    於假處分原因所為之釋明，即為准駁之裁定，並不審究兩造間實體上之爭執。亦
    即債務人不得以債權人主張之實體上事由，作為對假處分裁定不服之理由，自對
    債務人頗為不利。倘如債權人實施假處分之結果，債務人因此所受之損害遠大於
    債權人所得之利益，衡諸誠信公平原則，法院亦非不得認係民事訴訟法第五百三
    十六條之特別情事，許債務人供擔保而撤銷假處分（最高法院九十一年度台抗字
    第五一○號裁定意旨參照）。
三、經查：聲請人稱相對人請求之內容違反建築法第七十七條第一項，顯不能以本案
    判決確定債權之請求，自不能聲請定暫時狀態之假處分，然相對人請求之內容是
    否違法及該假處分裁定是否得當，業經聲請人另行提起抗告在案，有聲請人提出
    之抗告狀影本一件在卷可憑，非本件所得審究。且相對人聲請假處分所欲保全之
    請求，係為保全「遠東世紀廣場第一、二期」地下所有樓層之車道連通通行，核
    其性質顯非代以金錢可達其債權之終局目的，即相對人因撤銷假處分所受損害，
    並非得以金錢彌補，且將因撤銷而喪失假處分之功效；聲請人亦稱本院准許相對
    人之假處分請求，將對遠東世紀廣場之住戶及工作人員造成生命財產之損害，倘
    聲請人認相對人實施假處分之結果，聲請人將受難以補償之重大損害或其所受之
    損害遠大於相對人所得利益或有其他特別情事，揆諸上開說明，亦可認有民事訴
    訟法第五百三十六條之適用，惟聲請人並未提出任何具體事證足認聲請人有上開
    情事之虞，即便如聲請人所稱，該損失若係存在，相對人亦早因聲請假處分而提
    出相對之擔保金額，若有不足相對人亦負有損害賠償之責，綜上而論，損失應無
    有難以補償之可能。是依上開說明，聲請人之供擔保不足以達假處分之目的，核
    與民事訴訟法第五百三十六條之要件不符，聲請人撤銷假處分之聲請，尚屬無理
    由，應予駁回。
四、依民事訴訟法第五百三十六條第二項、第九十五條、第七十八條，裁定如主文。
中　　　華　　　民　　　國　　九十三　　年　　　三　　　月　　二十三　　日
                            臺灣板橋地方法院民事第二庭
    ~B法　　　官　廖怡貞
右為正本係照原本作成
如對本裁定抗告須於裁定送達後十日內向本院提出抗告狀
中　　　華　　　民　　　國　　九十三　　年　　　三　　　月　　二十三　　日
    ~B法院書記官　郭南宏
